臺灣嘉義地方法院民事判決　九十一年度簡上字第四六號
　　上　訴　人　甲○○
　　訴訟代理人　乙○○
　　上　訴　人　丙○○
　　被上訴人　　丁○○○
右當事人間請求給付借款事件，上訴人對於中華民國九十一年二月二十六日本院嘉義
簡易庭九十年度嘉簡字第六０七號第一審判決提起上訴，本院判決如左：
    主      文
上訴駁回。
第二審訴訟費用由上訴人負擔。
    事      實
甲、上訴人方面：
一、聲明：
  （一）原判決廢棄。
  （二）被上訴人在第一審之訴駁回。
  （三）第一、二審訴訟費用均由被上訴人負擔。
二、陳述：
  （一）原審判決書所載者相同茲予引用。
  （二）原判決係以債務之免除應向債務人本人以言詞或書面表示免除債務之意思，
        始構成債務免除之法律效果，證人僅稱債權人林永陣曾向證人表示不向債務
        人甲○○要錢，因此不構成債務免除之要件；惟查，債權人與債務人係兄弟
        關係，該項借貸債務林永陣與上訴人及證人林在福一起閒聊時，林永陣當面
        向上訴人表示不必歸還不會要錢，林在福在場聽聞，因此該筆債務已經林永
        陣當面以言詞表示免除，至於借據未當面交還或撕毀，可能因同係兄弟林永
        陣未想到，或者當時未放置身上，惟既已當面免除，自不能因林永陣亡故後
        其繼承人找到該紙借據，即行認定已免除之債務復活。
  （三）而林永陣之所以願意向上訴人免除債務，係因為七十九年分家產時，分得不
        好，所以林永陣願意免除上訴人甲○○系爭借款債權，而且不向甲○○追討
        。
  （四）因此，原告向被告二人請求連帶給付借款新台幣（下同）二十二萬元及遲延
        利息，即無理由。
三、證據：援用原審之立證方法。
乙、被上訴人方面：
一、聲明：
  （一）上訴駁回。
  （二）第二審訴訟費用由上訴人負擔。
二、陳述：
    原審判決書所載者相同茲予引用。
三、證據：援用原審之立證方法。
    理      由
一、本件被上訴人即原審原告起訴主張：上訴人即原審被告甲○○在民國七十九年一
    月三十日，向原告之先生林永陣借款二十二萬元，上訴人即原審被告丙○○則是
    該筆借款的連帶保證人，雙方約定八十年一月三十日清償，借款利息為年息百分
    之十八，在清償期到期後，林永陣曾向被告二人追討借款，並沒有免除被告二人
    所欠債務，林永陣在八十八年八月三日死亡，但被上訴人是林永陣的繼承人，依
    法繼承系爭債權，被上訴人向上訴人二人追討，均無效果，爰依據消費借貸契約
    及連帶保證法律關係提起本件訴訟等情。上訴人即原審被告二人則以：林永陣曾
    向上訴人甲○○表示免除本件借款債務，此部份事實證人林準、林在福可以證明
    ，足證系爭債務關係已消滅，被上訴人自無權要求上訴人清償，因此，被上訴人
    之請求為無理由等語資為抗辯。
二、被上訴人主張上訴人甲○○在七十九年一月三十日，向被上訴人之先生林永陣借
    款二十二萬元，上訴人丙○○則為該筆借款的連帶保證人，借款約定於八十年一
    月三十日清償，借款利息為年息百分之十八，雙方簽訂有款項借用證一紙，上訴
    人甲○○之借款，並未清償，而林永陣在八十八年八月三日死亡，由被上訴人及
    被上訴人之子林志雄繼承，其他繼承人林麗香、林麗珠、林麗娜、林麗娟均於八
    十八年八月二十五日向本院拋棄繼承，又訴外人林志雄亦於九十一年一月二十六
    日，將系爭借款債權讓給原告，並已以訴狀通知上訴人二人之事實，業據被上訴
    人於原審中提出款項借用證一紙、本院八十八年八月二十七日嘉院松民強八十八
    繼字第五一三號函一紙、遺產分割暨債權讓與契約書一紙在卷為證，而上訴人二
    人不否認款項借用證之真正，上訴人甲○○亦承認曾收受林永陣所交付之借款（
    見本院九十一年五月十五日準備程序筆錄），自堪信為真實。
三、上訴人雖以林永陣曾向上訴人甲○○表示免除本件借款債務，此部份事實證人林
    準、林在福可以證明，系爭債務關係早已消滅，被上訴人自無權要求上訴人清償
    ，因此，被上訴人之請求為無理由等語資為抗辯；然查：
（一）本件上訴人丙○○於原審中先則陳述系爭借款八十一年七月已經還清等語；上
      訴人甲○○則陳述借款是「原告先生林永陣要給我做生意的」，並沒有向林永
      陣借錢，簽款項借用證是「因為我大哥擔心原告吵鬧才簽的」等語（見原審九
      十年八月二十二日言詞辯論筆錄）；上訴人二人之上開陳述，均與其等抗辯債
      務已經免除之事由不符；再以，上訴人雖舉證人林準、林在福為證，證明林永
      陣生前即已免除上訴人之借款債務等語，而上開證人二人雖均證述林永陣已免
      除上訴人二人之借款債務，然並未說明免除債務之時間為何（見原審九十年十
      月三日言詞辯論筆錄、九十年十二月十九日言詞辯論筆錄），經原審訊問上訴
      人丙○○，其則陳述係在「七十九年一月時」（見原審九十年十一月七日言詞
      辯論筆錄），然據被上訴人於原審中所提出台灣嘉義地方法院檢察署檢察官八
      十一年度偵字第四八０三號不起訴處分書一紙，該不起訴處分書內容記載有上
      訴人丙○○因不滿林永陣向其索討債務，而於「八十一年八月二日」前往林永
      陣之住處毀損林永陣所有之傢俱等語，有原審卷附台灣嘉義地方法院檢察署檢
      察官八十一年度偵字第四八０三號不起訴處分書一紙可稽，足證八十一年八月
      二日前，林永陣尚有向丙○○索討債務之行為，要與上訴人丙○○所陳述七十
      九年一月時免除債務等語不符；因此，證人之上開證述內容，與上訴人之陳述
      並不相符，顯不足採信。
（二）再以，上訴人所陳述林永陣已免除系爭債務之抗辯既未可採，而原告持有上訴
      人所簽寫之款項借用證，已據其提出款項借用證在卷為證，依據一般常情，借
      貸雙方有簽立借據的情形下，債權人如已免除借款債務，一般均會將借據還給
      債務人或者廢棄，故被上訴人主張上訴人甲○○向林永陣之借款債務仍然存在
      ，自可為信。
（三）此外，上訴人並未能為其他之舉證，證明系爭債務已然消滅，因此，被上訴人
      依據消費借貸及保證之法律關係，請求借款人甲○○及連帶保證人丙○○應負
      連帶清償責任，即為有理由。
四、綜上所述，本件被上訴人向上訴人請求清償借款，既屬有理由，則原審依據消費
    借貸契約及連帶保證法律關係，判決上訴人應連帶給付被上訴人二十二萬元及自
    八十年一月三十日起至清償日止之約定利息，並無違誤，上訴意旨，就此部分指
    摘原判決不當，求予廢棄，為無理由，應駁回其上訴。
五、兩造其餘陳述及舉證，核與判決結論無影響，爰不一一論列，附此敘明。
六、據上論結，本件上訴人之上訴為無理由，應依民事訴訟法第四百三十六條之一第
    三項、第四百六十三條、第四百四十九條第一項、第七十八條，判決如主文。
中　　　華　　　民　　　國　　九十一　　年　　　七　　　月　　二十五　　日
~B臺灣嘉義地方法院民事第二庭
~B　　審判長法官  蔡虔霖
~B　　法　　　官　李文輝
~B　　法　　　官　陳杰正
右為正本係照原本作成。
本判決不得上訴。
中　　　華　　　民　　　國　　九十一　　年　　　七　　　月　　二十五　　日
~B　　書　記　官　賴琪玲
